臺灣橋頭地方法院民事裁定
110年度消債更字第79號
聲　請　人　
即債務人　　張晏甄　00000000000000000000000000000000000
0000000000000000000000000000000000000000000000000000000
00000000000000000000000000000000000000000000000000
上列當事人因消費者債務清理事件聲請更生，本院裁定如下：
    主  文
聲請人張晏甄自民國一百一十年十一月十六日下午四時起開始更
生程序。
命司法事務官進行本件更生程序。
    理  由
一、聲請意旨略以：聲請人即債務人張晏甄前向金融機構辦理消
    費借貸、信用卡契約等，致積欠無擔保債務計新臺幣（下同
    ）3,204,455元，因無法清償債務，於民國95年6月間曾依中
    華民國銀行公會會員辦理消費金融案件無擔保債務協商機制
    請求共同協商債務方案，而向當時最大債權銀行國泰世華商
    業銀行股份有限公司（下稱國泰世華銀行）申請協商，而與
    各債權銀行達成分期還款協議，同意自95年7月起分120期，
    於每月10日繳款17,445元，以各債權銀行債權金額比例清償
    各項債務至全部清償為止，惟聲請人當時收入扣除必要支出
    後無法支應上開協商款遂於97年7月間毀諾，實乃不可歸責
    於聲請人之事由所致，嗣於110年2月間向本院聲請與債權金
    融機構協商債務清償方案，惟因與債權人無法達成還款協議
    致調解不成立；因聲請人有不能清償債務或有不能清償之虞
    ，復未經法院裁定開始清算程序或宣告破產，爰依法聲請准
    予裁定更生等語。
二、按「債務人不能清償債務或有不能清償之虞者，得依本條例
    所定更生或清算程序，清理其債務。」、「債務人對於金融
    機構負債務者，在聲請更生或清算前，應向最大債權金融機
    構請求協商債務清償方案，或向其住、居所地之法院或鄉、
    鎮、市、區調解委員會聲請債務清理之調解；且協商或調解
    成立者，債務人不得聲請更生或清算。但因不可歸責於己之
    事由，致履行有困難者，不在此限。」消費者債務清理條例
    第 3條、第151 條第7 項分別定有明文。所謂「不可歸責於
    己之事由」，原則上係指客觀上聲請人有收支狀況之變動，
    諸如物價上漲、家屬患病等導致支出增加，或因意外、病痛
    無法工作、僱用之公司倒閉或裁員、減薪等以致收入減少等
    情；又縱使財產及收支狀況無甚變動，但因協商時居於劣勢
    ，未能實質協議，僅為爭取利息減少及分期清償之些許優惠
    ，勉予允諾，惟其財產及收入客觀上存有難以如期履行之情
    形，亦應認該當。債務人雖因不可歸責之原因致不能履行協
    商條件，仍應符合「不能清償或有不能清償之虞」法定要件
    ，亦即應綜合債務人之財產、信用、收支與其所負全部債務
    等狀況，評估其是否仍有償債能力，或即使仍得勉力清償，
    但是否因年紀已長、身罹疾患、工作條件不佳或其他相類似
    之因素，可預期足以影響日後基本生活之維持，而有不能清
    償之虞等情，為其判斷之準據。
三、經查：
  ㈠聲請人前向各金融機構辦理消費借貸、信用卡契約等，致現
    至少積欠無擔保債務3,204,455元，前即因無法清償債務，
    依中華民國銀行公會會員辦理消費金融案件無擔保債務協商
    機制請求共同協商債務方案，向最大債權金融機構國泰世華
    銀行申請協商，而與各債權銀行達成最終分期還款協議，同
    意自95年7月起分120期，於每月10日繳款17,445元，依各債
    權銀行債權金額比例清償各項債務至全部清償為止，聲請人
    僅繳納至97年7月即毀諾，嗣向本院聲請消費者債務清理調
    解，惟因聲請人與債權人無法達成還款協議而於110年4月8
    日調解不成立等情，有債權人清冊、財團法人金融聯合徵信
    中心前置協商專用債權人清冊、信用報告、各債權人債權陳
    報狀、調解筆錄、110年9月24日國泰世華銀行陳報狀等件在
    卷可稽，經核聲請人於97年7月毀諾時之勞工保險投保薪資
    為19,200元，有勞工保險被保險人投保資料表可稽，另聲請
    人當時個人必要生活費，依消債條例第64條之2第1項規定計
    算，衛福部社會司所公告高雄市97年度最低生活費標準10,9
    91元之1.2倍為13,189元，是以聲請人當時勞工保險投保薪
    資19,200元，扣除個人必要生活費13,189元後僅餘6,011元
    ，無法負擔每月17,445元之還款金額，難以期待聲請人依約
    履行，應屬不可歸責於聲請人之事由致不能履約，並無違常
    ，是聲請人主張其於與債權銀行達成前開協商結論後，已因
    不可歸責於己之事由致履行顯有重大困難，尚屬可信。
  ㈡聲請人現任職於不思義餐飲事業，自陳每月薪資約28,000元
    ，依109年5月至110年4月薪資清單所示，此期間薪資、獎金
    總額為359,841元，核每月平均薪資約29,987元，而其名下
    無財產，108、109年度皆未有申報所得，現勞工保險投保薪
    資24,000元等情，有財產及收入狀況說明書、勞工保險被保
    險人投保資料表、綜合所得稅各類所得資料清單暨國稅局財
    產歸屬資料清單、110年5月28日陳報狀所附薪資清單附卷可
    稽。則查無聲請人有其他收入來源，佐以聲請人提出薪資清
    單為證，則以聲請人主張之收入來源，應全非虛罔，是以薪
    資清單所示每月平均薪資29,987元作為核算其現在償債能力
    之基礎，應能反映真實收入狀況。
  ㈢至支出部分，聲請人主張扶養母親及1名未成年子女，每月各
    支出扶養費2,000元、10,000元。按直系血親相互間，互負
    扶養之義務，民法第1114條第1款定有明文。查聲請人母親
    葉○○，其109年度申報所得僅681元，名下無財產，惟每月領
    有國民年金5,167元，另聲請人因前配偶已歿而單獨扶養1名
    93年生之未成年子女，亦未有申報所得，名下無財產等情，
    有戶籍謄本、綜合所得稅各類所得資料清單暨國稅局財產歸
    屬資料清單、領取年金之存摺內頁等附卷可證。扶養費用部
    分，依消債條例第64條之2第1、2項，並參照民法第1118、1
    119條規定，其負扶養義務之程度，亦應考量其目前身負債
    務之窘境，所負擔之扶養義務能力，自非比一般，在無其他
    更為詳實之資料可供佐證之情形下，故本院認定以110年度
    高雄市最低生活費標準之1.2倍16,009元為標準，則扣除國
    民年金與1名手足分擔母親扶養費後，聲請人每月應支出母
    親扶養費應以5,421元為度【計算式：（16,009－5,167）÷2＝
    5,421】，聲請人就此主張支出2,000元，應屬可採；另因單
    獨負擔子女扶養義務，聲請人每月應支出之子女扶養費應以
    上開標準16,009元為度，聲請人主張支出子女扶養費10,000
    元，亦屬可採。至聲請人個人日常生活必要費用部分，審酌
    聲請人負債之現況，基於社會經濟活動之互賴及誠信，該日
    常生活所需費用，自應節制開支，不得有超越一般人最低生
    活標準之享受，否則反失衡平，本院依消債條例第64條之2
    第1項，參酌衛福部社會司所公告歷年最低生活費標準，110
    年度高雄市最低生活費標準13,341元之1.2倍為16,009元，
    則聲請人每月最低生活費除有特殊情形並有證據證明者外，
    自宜以此為度，始得認係必要支出。聲請人主張每月個人必
    要生活費為15,500元，尚低於上開標準16,009元，亦可採信
    。
  ㈣綜上所述，以聲請人現每月之收入29,987元為其償債能力基
    準，扣除其每月個人必要生活費15,500元及扶養費12,000元
    後僅餘2,487元，而聲請人目前負債總額為3,204,455元，以
    上開餘額按月攤還結果，約百年餘期間始能清償完畢，堪認
    聲請人確有不能清償債務或有不能清償之虞之情事。從而，
    聲請人主張已不能清償債務，聲請本院准予更生，依所舉事
    證及本院調查結果，即無不合。
四、末按「法院開始更生程序之裁定，應載明其年、月、日、時
    ，並即時發生效力。」、「法院裁定開始更生或清算程序後
    ，得命司法事務官進行更生或清算程序，必要時得選任律師
    、會計師或其他適當之自然人或法人一人為監督人或管理人
    。」消費者債務清理條例第45條第1 項、第16條第1 項分別
    定有明文。本件聲請人其目前收入及財產狀況，不能履行債
    務，依聲請人其目前收入及財產狀況，未償之債務亦屬不能
    清償，有如上述。此外，復查無聲請人有消費者債務清理條
    例第46條各款所定駁回更生聲請等事由，從而，聲請人聲請
    更生，洵屬有據，應予准許，爰命司法事務官進行本件更生
    程序。
五、依消費者債務清理條例第11條第1 項、第45條第1 項、第16
    條第1 項，裁定如主文。
中　　華　　民　　國　　110 　年　　11　　月　　16　　日
              　　        民事庭　法　官　薛博仁
以上正本係照原本作成。
本裁定已於110年11月16日下午4時公告。
本裁定不得抗告。
中　　華　　民　　國　　110 　年　　11　　月　　16　　日
  　                              書記官　郭南宏